【裁判字號】    98,交抗,2918
【裁判日期】    981228
【裁判案由】    違反道路交通管理處罰條例
【裁判全文】
臺灣高等法院交通事件裁定            98年度交抗字第2918號
抗  告  人
即受處分人  甲○○○
                      (送達：.
上列受處分人因違反道路交通管理處罰條例案件，不服臺灣新竹
地方法院98年度交聲字第488 號，中華民國98年11月18日所為裁
定（原處分案號：竹監自字第裁50-Z00000000號），提起抗告，
本院裁定如下：
    主  文
抗告駁回。
    理  由
一、原裁定詳如附件所載。
二、本件抗告意旨略以：
(一)本件民國98年6 月18日之駕車行為，係因抗告人之子張祥瑞
    載送抗告人前往監理所辦理98年6 月3 日之交通違規事宜，
    故本件所涉98年6 月3 日、98年6 月18日兩次交通違規事件
    ，實非兩次個別事件，而係同一案件，原裁定顯違反一罪不
    兩罰原則。再抗告人係依照到案時間到案，自需持原處分駕
    駛車輛至監理所到案，否則抗告人如何到案？抗告人於98年
    6 月18日駕車而遭攔停時，亦明確告知員警係為遵期到案，
    始駕車外出，非經舉發後故意不辦理到案而仍繼續駕駛，況
    98年6 月3 日之舉發通知單並未載明限當日駛回到案，故抗
    告人於98年6 月18日之駕車行為，係依法之行為，抗告人於
    該日所受處分顯係遭一罪數罰。
(二)監理所依據國道第六警察隊回函裁決，然該承辦人所附座談
    會資料，最近者為十一年前之資料，且未敘明違規之構成要
    件，均無法辨明與本案有直接對等關係。
(三)員警於98年6 月18日攔停並當場查扣車輛，顯涉及刑法之強
    制罪，並造成抗告人之民法私權財產受損害等語。
三、惟查：
(一)受處分人所有車牌號碼5099-KY號自用小客車之第Z00000000
    號交通違規案件，係於98年6 月18日10時15分許，行經國道
    三號北上72公里處時，因牌照經註銷仍繼續無牌照行駛之違
    規，經內政部警政署國道公路警察局（下稱國道警察局）警
    員當場攔查，依道路交通管理處罰條例第12條第1 項第8 款
    規定掣單舉發。經交通部公路總局新竹區監理所（下稱新竹
    監理所）於98年8 月11日依法裁決之事實，有國道警察局舉
    發違反道路交通管理事件通知單、抗告人之聲明異議狀、新
    竹監理所陳述單、汽車車籍查詢資料各一份附卷可稽。抗告
    人所有之上開車輛於舉發時、地有牌照業經註銷，無牌照仍
    行駛之事實，足堪認定。
(二)按汽車使用註銷之牌照行駛者，處「汽車所有人」新臺幣36
    00元以上10,800元以下罰鍰，並禁止其行駛，且牌照扣繳之
    ，道路交通管理處罰條例第12條第1 項第4 款、第2 項亦分
    別定有明文；又依道路交通管理處罰條例對於汽車違規之處
    罰，有處罰實際駕駛人者，有不問遭查獲違規時實際駕駛人
    為何，仍予處罰汽車所有人者，在後者之情形，乃行政罰課
    予汽車所有人一定維持其所有的汽車符合法規規定之行政法
    上作為義務，道路交通管理處罰條例第12條第1 項第4 款、
    第2 項規定之義務人為「汽車所有人」，且以「使用吊銷、
    註銷之牌照行駛」之結果為處罰構成要件。可知其規範目的
    ，乃課予汽車所有人確實將其所有的汽車遭吊銷、註銷之牌
    照繳回監理機關，或確認其所有的汽車並無懸掛遭吊銷、註
    銷牌照之作為義務。故如遇有汽車使用吊銷、註銷之牌照行
    駛時，不問實際駕駛人為何，逕予處罰「汽車所有人」。查
    受處分人所有上開車輛復於98年6 月18日10時15分許，由受
    處分人之子張祥瑞駕駛，因使用已註銷牌照行駛之違規，而
    為國道警察局員警舉發之事實，為受處分人所不爭執，並有
    國道警察局舉發違反道路交通管理事件通知單附卷足憑（原
    法院卷第12頁），是受處分人之違規事實灼然甚明。
(三)至受處分人辯稱：自需依到案時間駕車至監理所到案，否則
    抗告人如何到案？況舉發通知單並未載明限當日駛回到案，
    主管機關皆未善盡告知提醒，導致本件違規而遭處罰，並有
    違反一罪不兩罰之原則，原處分顯不合理云云。惟查：受處
    分人既係上揭車輛所有人，本應妥善管領使用車輛，並就交
    通罰則規範有所注意，況按行政罰法第8 條規定「不得因不
    知法規而免除行政處罰責任」。是以受處分人自不能主張主
    管機關未告知限當日駛回，其所有上開車輛尚有前述違規而
    解免其行政罰責。
(四)又國道第六警察隊回函所附座談會資料，雖年代已久，但卻
    係針對本件所涉因使用註銷牌照行駛之違規所為解釋，該等
    資料均可用於本件交通違規，抗告意旨指稱認該等資料年代
    過久，且未敘明違規之構成要件，均無法辨明與本案有直接
    對等關係云云，顯不足採。
(五)再員警攔停並當場查扣車輛，係依法執行公務，並無抗告意
    旨所指涉及強制罪或造成抗告人財產受損之情事；且與抗告
    人因使用註銷牌照行駛之違規，更無直接關性，足見受處分
    人以此置辯，顯無理由。
(六)綜上所述，本件違規事證明確，受處分人所有之上開車輛使
    用註銷牌照行駛之行為，堪以認定。原處分機關依道路交通
    管理處罰條例第12條第1 項第8 款規定，裁處受處分人罰鍰
    7200元，固非無見。惟依違反道路交通管理事件統一裁罰基
    準及處理細則第2 條規定：「處理違反道路交通管理事件之
    程序及統一裁罰基準依本細則之規定辦理。前項統一裁罰基
    準，如附件違反道路交通管理事件統一裁罰基準表」，而依
    違反道路交通管理事件統一裁罰基準表所示，就違反道路交
    通管理處罰條例第12條第1 項第8 款之違規行為，於期限內
    繳納或到案聽候裁決者，處罰鍰5400元。從而，本件抗告人
    所有之車牌號碼5099－KY號自用一般小客車違規，其於98年
    6 月30日向原處分機關提出陳訴，乃於期限內（98年7 月17
    日）到案聽候裁決，原處分機關裁處抗告人罰鍰7200元，此
    部分顯有不當。異議人即抗告人之異議固無理由，惟原處分
    既有不當，原審法院將原處分撤銷，改依上述道路交通管理
    處罰條例第12條第1 項第8 款及違反道路交通管理事件統一
    裁罰基準表之規定，對異議人裁處罰鍰5400元，自屬適法。
    抗告人既有本件交通違規事實，已如前述，而原審法院亦就
    更為裁處詳載理由依據，抗告人猶執前詞，指稱本件係為遵
    期到案，且有一事不兩罰之適用，而應予不罰云云，當無足
    採。抗告人之抗告為無理由，應予駁回。至抗告意旨指稱員
    警舉發當日查扣車輛，顯涉及其他民、刑事不法等語，亦與
    本案無涉，無解於抗告人確有本件交通違規之事實，倘抗告
    人認員警值勤確有不法而損及其利益，自應另循訴訟程序以
    救濟之，附此敘明。
四、據上論結，應依道路交通案件處理辦法第26條，刑事訴訟法
    第412 條，裁定如主文。
中    華    民    國    98    年    12    月    28    日
                  刑事第四庭  審判長法  官  陳筱珮
                                    法  官  孫惠琳
                                    法  官  邱滋杉
以上正本證明與原本無異。
不得再抗告。
                                    書記官  劉貞達
中    華    民    國    98    年    12    月    31    日
附件：
臺灣新竹地方法院交通事件裁定         98年度交聲字第488號
原處分機關  交通部公路總局新竹區監理所
異  議  人
即受處分人  甲○○○
上列異議人因違反道路交通管理處罰條例案件，對於交通部公路
總局新竹區監理所中華民國98年8月11日所為之竹監自字第裁50-
Z00000000 號違反道路交通管理事件裁決處分，聲明異議，本院
裁定如下：
       主  文
原處分撤銷。
甲○○○汽車所有人，牌照業經註銷，無牌照仍行駛，處罰鍰新
臺幣伍仟肆佰元。
        理  由
一、按受處分人，不服第8 條主管機關所為之處罰，得於接到裁
    決書之翌日起20日內，向管轄地方法院聲明異議；又交通法
    庭認為聲明異議有理由或聲明異議雖無理由，而原處分不當
    或違法者，應以裁定將原處分經聲明異議部分撤銷，並自為
    裁定，道路交通管理處罰條例第87條第1 項、道路交通案件
    處理辦法第20條，分別定有明文。次按汽車牌照業經註銷仍
    行駛者，處汽車所有人新臺幣（下同）3,600元以上 10,800
    元以下罰鍰，並禁止其行駛，道路交通管理處罰條例第12條
    第1項第8款亦有明文。
二、原處分意旨略以：受處分人甲○○○所有之車牌號碼5099-K
    Y號自用一般小客車，於民國98年6月18日10時15分許，在國
    道三號公路北上72公里處，因使用註銷之牌照行駛，經內政
    部警政署國道公路警察局警員填掣公警局交字第Z0 0000000
    號舉發違反道路交通管理事件通知單予以舉發。嗣異議人向
    原處分機關提出陳述，由原處分機關函請原舉發單位調查，
    仍認其有前揭違規行為，而依道路交通管理處罰條例第12條
    第1項第8款規定，於98年8月11日以竹監自字第裁50-Z00000
    000號違反道路交通管理事件裁決書裁處異議人罰鍰7,200元
    。
三、聲明異議意旨略以：異議人主張其所有之上開車輛前於98年
    6月3日0時35分許，在國道一號公路北向287公里處，因使用
    註銷之牌照行駛、行車執照逾期未換新而為內政部警政署國
    道公路警察局警員掣開公警局交字第Z4B020296號、第Z4B02
    0297號舉發違反道路交通管理事件通知單2 紙（下稱系爭舉
    發通知單），並代保管車牌2面及行照1枚，惟系爭舉發通知
    單上未註明「限當日駛回」等字樣，嗣於系爭舉發通知單所
    載應到案日期之末日（同年月18日），異議人之子張祥瑞搭
    載異議人甲○○○前往新竹區監理所辦理前次交通違規相關
    事宜途中再因「牌照經註銷仍行駛」遭警方攔停舉發。然系
    爭舉發通知單上未註記原車「限當日駛回」已有所不當，異
    議人於應到案日期前使用該車乃依法令（即系爭舉發通知單
    ）之行為，舉發員警疏未考量上情執法過當且涉及民、刑事
    責任，又原處分有一行為數罰之疑慮，為此請求撤銷原處分
    等語。
四、經查：
(一)、關於本件異議人適格之問題：原處分機關之意見書認為原
      裁決處分之受處分人為甲○○○，異議狀上聲明異議人卻
      載為張祥瑞，故本案異議人不適格。惟此部分業經本院詢
      問當事人張祥瑞，張祥瑞表示因受處分人甲○○○不識字
      ，其真意係代理甲○○○提出異議等情，有本院電話紀錄
      表1 紙在卷可參，另該異議狀上已註明汽車所有人為甲○
      ○○，具狀人欄亦有甲○○○之簽名，故本院認為本件異
      議人實應為甲○○○，尚無當事人不適格之情形，先予敘
      明。
(二)、異議人對於98年6 月18日10時15分許，其所有車牌號碼50
      99-KY 號自用一般小客車，行經國道三號北上72公里處有
      牌照業經註銷，無牌照仍行駛等情並不否認，有異議人聲
      明異議狀及交通部公路總局新竹區監理所陳述單各1 份附
      卷可稽。此外，異議人所有之上開車輛牌照已因逾檢註銷
      ，亦有汽車車籍查詢資料1 紙在卷可參。是以，異議人所
      有之上開車輛於舉發時地有牌照業經註銷，無牌照仍行駛
      之違規事實應可認定。
(三)、異議人雖辯稱系爭舉發通知單未註明「限當日駛回」，異
      議人之車輛於應到案日期前使用該車乃依法令之行為云云
      ，惟按，違反道路交通管理事件統一裁罰基準及處理細則
      第16條第2 項規定暫代保管其車輛牌照後，讓該無牌照車
      輛可「限當日駛回」之緣由，乃係基於比例原則，留有相
      當時間讓受處分人將車輛駛回設籍地而設之規定，並非於
      應到案日其前均可暢行無阻。復按，交通部88年5 月19日
      交路88字第004228號函所揭示「為防止已受暫時代保管其
      車輛牌照處分之汽車繼續無牌照行駛，致生違規不易逕行
      舉發及肇事不易稽查等問題，警方除於違規當時依法執行
      暫代保管其車輛牌照，並依違反道路交通管理事件統一裁
      罰標準及處理細則第15條或第19條規定，於通知單上記明
      『限當日駛回』外，對於該等無牌照而仍繼續行駛之車輛
      ，應依本條例第12條第1項第7款規定舉發，不論其為車主
      或其親友均有其適用」之意旨可知，汽車所有人使用註銷
      之牌照行駛之違規事件，交通勤務警察當場暫代保管其車
      輛牌照後，汽車所有人或其親友，除「限當日駛回」之特
      別情形外，自不得有任何行駛行為。至系爭舉發通知單上
      是否有記載「限當日駛回」等字樣，與異議人本次牌照業
      經註銷，而無牌照仍行駛之違規事實尚無關涉，異議人執
      上開理由以圖免責，應無可採。
(四)、異議人另主張舉發員警執法過當，涉及民、刑事責任云云
      ，惟本件舉發違規之執法顯有依憑，異議人既確有上開牌
      照業經註銷，無牌照仍行駛之違規行為，取締警員據以開
      單舉發即無違誤，至警員舉發異議人違規當時之執行態度
      如何、是否有行政疏失等情事，與異議人上開違規事項應
      受行政罰究屬二事，異議人執為異議之理由，亦無足採。
(五)、至異議人主張本件裁罰有一行為數罰之疑慮云云，惟所謂
      「一事不再罰」或「一事不二罰」原則，就行政制裁而言
      ，係指違法行為人之同一違法行為，亦即其基於單一之決
      定，或自然意義下之單一行為，違反數個法律；其與通常
      複數之違反行政義務行為，係由於各別之決意或自然意義
      下之複數行為有別，不得以同一事實和同一依據，給予兩
      次以上行政處罰。反之，為達行政「合目的性」之要求，
      遇有數個違反行政義務之行為，應分別處罰。本件異議人
      雖認為其遭連續裁罰，惟異議人前次（98年6月3日）違規
      係使用註銷之牌照行駛，違反道路交通管理處罰條例第12
      條第1項第4款；本次違規則係牌照業經註銷，無牌照仍行
      駛，違反同條項第8款，故先後2次交通違規之行為態樣、
      處罰依據、違規時間及地點等均不相同，係數個違反行政
      義務之行為，分別予以處罰自無不當，異議人所辯顯係其
      有所誤會，尚無可採。
五、綜上，異議人所有車牌號碼5099-KY 號自用小客車，確有牌
    照業經註銷，無牌照仍行駛之違規事實，惟依違反道路交通
    管理事件統一裁罰基準及處理細則第2 條所定：「處理違反
    道路交通管理事件之程序及統一裁罰基準依本細則之規定辦
    理。前項統一裁罰基準，如附件違反道路交通管理事件統一
    裁罰基準表」，而依違反道路交通管理事件統一裁罰基準表
    所示，就違反道路交通管理處罰條例第12條第1 項第8 款之
    違規行為部分，於期限內繳納或到案聽候裁決者，處罰鍰
    5,400 元。從而，本件異議人所有車牌號碼5099-KY 號自用
    一般小客車違規，其於98年6 月30日向原處分機關提出陳訴
    ，乃於期限內（98年7 月17日）到案聽候裁決，原處分機關
    裁處異議人罰鍰7,200 元，此部分顯有不當。是異議人之異
    議雖無理由，然原處分既有不當，自應由本院將原處分撤銷
    ，依上述道路交通管理處罰條例第12條第1 項第8 款及違反
    道路交通管理事件統一裁罰基準表之規定，對異議人裁處如
    主文第2 項所示，以茲適法。
六、應依道路交通案件處理辦法第20條前段，裁定如主文。
中    華    民    國    98    年    11    月    18    日
                  交通法庭法  官    楊數盈
以上正本證明與原本無異。
如不服本裁定，應於裁定送達後5 日內向本院提出抗告狀。
中    華    民    國    98    年    11    月    18    日
                          書記官    陳麗麗


司法院資訊處製作；財團法人民間司法改革基金會備份。
